【裁判字號】    90,上更(一),148
【裁判日期】    900531
【裁判案由】    毒品危害防制條例
【裁判全文】
臺灣高等法院臺中分院刑事判決                  九十年度上更(一)字第一四八號
    上  訴  人  甲○○
    即  被  告
    選任辯護人  黃耀南
右上訴人因毒品危害防制條例案件，不服臺灣彰化地方法院八十七年度訴字第四五０
號中華民國八十七年七月十七日第一審判決（起訴案號：臺灣彰化地方法院檢察署八
十七年度偵字第二一０九號），提起上訴，經判決後由最高法院發回更審，本院判決
如左：
      主  文
原判決撤銷。
甲○○連續明知為禁藥而轉讓，處有期徒刑貳年。
      事  實
一、甲○○明知化學合成類麻醉藥品安非他命業經主管機關公告列為禁藥管理，不得
    轉讓，竟基於概括犯意，先後於民國（下同）八十七年一月底某日、同年二月九
    日及同年二月十六日晚上七、八時許，連續三次均以其所申請租用之「0000
    000000號」行動電話為聯絡工具，並利用其所經營位於彰化縣田中鎮之「
    大新海釣場」為掩護，每次以每一小包新臺幣（下同）二千元或五千元不等之價
    格，非法轉讓安非他命予董潤祥施用（董潤祥施用安非他命部分由臺灣雲林地方
    法院檢察署另案偵辦）。嗣於八十七年二月十七日上午十時四十分許，經警在董
    潤祥之雲林縣虎尾鎮○○路二八七號住處實施搜索，當場查獲甲○○於前一日（
    即同年二月十六日）轉讓予董潤祥之安非他命一包（淨重○‧二一公克），而循
    線查獲。
二、案經嘉義縣警察局報請臺灣雲林地方法院檢察署檢察官呈請臺灣高等法院檢察署
    檢察長核轉台灣彰化地方法院檢察署檢察官偵查起訴。
      理  由
一、訊據上訴人即被告（以下簡稱為被告）甲○○坦承明知安非他命係禁藥及上開「
    0000000000號」行動電話係其所租用，惟矢口否認有轉讓禁藥之犯行
    ，辯稱：伊雖係上開大新海釣場之負責人，但並不認識董潤祥，亦未曾轉讓安非
    他命予董澗祥。伊之上開行動電話在上開海釣場及伊之名片均可查知。至八十七
    年二月間伊與董潤祥間之通話紀錄，係伊打電話去問董潤祥為何要陷害伊，當時
    電話係由董潤祥之妻所接云云。但查證人董潤祥於警訊中證稱：「被告前後三次
    售予我安非他命三次，第一、二次之時間已不復記得，第三次之時間為八十七年
    二月十六日，每包之價格為二千元或五千元不等，我每次購買都會打被告之00
    00000000號行動電話給被告，再約定時間至大新海釣場交易」等語，並
    當場指認被告確為售予安非他命之人無訛（見嘉義縣警察局警卷第二頁反面至第
    三頁），於偵查初供時經檢察官詳加訊問後證稱：「我先後三次向被告購買安非
    他命，第一次係在農曆過年後某日（按八十七年農曆春節為八十七年一月二十八
    日）第三次為同年二月十六日，第二次則為查獲前一個星期，都在彰化田中鎮大
    新海釣場，每次我都拿錢給被告，被告叫我等一下之後拿安非他命回來交給我，
    我不知道他自己在賣安非他命或是幫我向別人買」等語（見雲林地檢署偵查卷第
    十二頁反面至第十三頁）。證人劉真成於警訊中亦證稱：「我有聽過董潤祥說他
    安非他命是向一位在田中鎮海釣場的老闆買的，因為八十七年二月十六日晚上七
    、八點左右，董潤祥有騎機車載我至田中鎮大新海釣場找老闆購得一些安非他命
    ，我在海釣場旁打電動玩具，然後購買完後就騎機車載我回虎尾家中，告訴我說
    他向大新海釣場老闆有購買一些安非他命」等語，並當場指認大新海釣場之老闆
    就是被告甲○○無誤等語（見嘉義縣警察局警卷第六頁）；此外復有扣案董潤祥
    向被告所購買而執有之上開安非他命一小包可憑，而該小包安非他命經送鑑定結
    果確係安非他命，亦有法務部調查局第00000000號檢驗通知書影本一份
    附卷可稽（見本院前審卷第四十頁）。又警方在上開海釣場內所查扣之電話聯絡
    簿一紙，其中載有綽號「大頭」（即董潤祥）所使用之「000000000」
    呼叫器號碼，被告於偵查時亦自承該電話聯絡簿為其所有（見彰化地檢署偵查卷
    第十頁反面），有偵查筆錄及該紙張附卷可稽。另證人董潤祥所供取貨前之聯絡
    電話為0000000000號行動電話，該行動電話係被告甲○○於八十六年
    七月二十二日所租用，該行動電話於八十七年二月份使用次數高達一百五十次，
    有中華電信股份有限公司臺灣中區分公司員林營運處函在卷可稽（見彰化地檢署
    偵查卷第二十頁及第二十九頁至第三十二頁），被告雖辯稱其僅有上開行動電話
    ，但已久未使用云云，惟查被告是否另有行動電話，與本件轉讓安非他命無涉。
    又證人董潤祥於另次偵訊及本院前審囑託台灣雲林地方法院訊問時，雖均翻異前
    供，改稱其與被告甲○○並不相識，其在警局及在雲林地檢署檢察官偵訊時，因
    怕被刑求及希望能交保，所以才說是向「阿平」（即被告）買的等語，惟該証人
    於警訊及八十七年二月十七日偵查初供時已明確指認其向「甲○○」取用安非他
    命等語明確，而董潤祥之住處電話為（○五）0000000號，於案發後之八
    十七年二月十八日、二月二十四日，均與被告之「0000000000號」行
    動電話有多次通話紀錄，此有通話紀錄表可稽（見彰化地檢署偵查卷第三十一頁
    至第三十二頁），苟其二家並不認識，該二支電話豈會如此密集通話？足見證人
    董潤祥此部分所供顯係事後迴護被告之詞，要無可採。第查證人董潤祥於本件案
    發為警查獲時所採取之尿液經檢驗結果確檢出甲基安非他命陽性反應，有嘉義縣
    衛生局煙毒尿液檢驗單影本一份足憑（見彰化地檢署偵查卷第十六頁），且董潤
    祥亦供承其自八十六年一月間開始起至八十七年二月十六日二十三時止，有施用
    安非他命之行為等情（見嘉義縣警察局警卷第二頁），足見董潤祥應有向被告購
    買安非他命施用無疑。再查被告與證人董潤祥間並無任何過節，亦據其二人分別
    陳明在卷（見嘉義縣警察局警卷第二頁反面及本院更審卷第二十二頁），衡情證
    人董潤祥於警訊時及偵查初供時應無故意誣陷之理，故其此部分所供，應可採信
    。綜上所述，足證被告上開所辯顯係飾卸之詞，不足採信，是罪證明確，其犯行
    堪以認定。又證人董潤祥前已到庭陳述明確，被告具狀請求本院再傳訊證人董潤
    祥及其妻到庭對質，核無必要。另上開電話聯絡簿係被告所有，已據被告於偵查
    時供明在卷，被告嗣否認該電話聯絡簿係其所有，委無可取。至上開00000
    00000號行動電話與０五0000000號電話於八十七年二月間之通聯紀
    錄，迄至本院審理時已超過保存期限，故現已無法提供，亦據中華電信股份有限
    公司臺灣中區分公司員林營運處函敘在卷（見本院更審卷第三十九頁）。又查扣
    之０六０—四九七七三七號呼叫器縱登記係案外人鍾元良所租用，但於案發時係
    董潤祥所使用，亦據董潤祥陳明在卷（見彰化地檢署偵查卷第二十四頁）。另本
    件案發後迄八十七年二月二十五日止，董潤祥縱一直經檢察官羈押中，但被告之
    犯行係在董潤祥被羈押之前所為，故並不影響本件事實之認定。均併此敘明。
二、按毒品危害防制條例已於八十七年五月二十日經總統明令公布實施，並自同年五
    月二十二日起生效，該條例已將安非他命列為第二級毒品，比較新舊法律之規定
    ，關於轉讓禁藥部分，以舊法即藥事法之規定對被告較為有利，依刑法第二條第
    一項但書之規定，應適用藥事法之規定處斷。
三、查甲基安非他命，業經行政院衛生署六十九年十二月八日衛署藥字第三○一一二
    四號公告列為禁藥管理，不得販賣、轉讓，被告非法轉讓，核其所為係犯藥事法
    第八十三條第一項之轉讓禁藥罪。公訴人雖認被告係犯麻醉藥品管理條例第十三
    條之一第二項第一款之非法販賣化學合成麻醉藥品罪，但查非法販賣化學合成麻
    醉藥品罪以行為人主觀上具有營利之意圖為要件，苟行為人主觀上並無營利之意
    圖，即難以該條之罪相繩。查本件被告始終否認有營利之意圖，且証人董潤祥雖
    指明其向被告購買安罪他命等情，但並未言明被告是否有低買高賣之情形，且該
    証人於偵查中雖供明：「我拿錢給他，他叫我等一下，之後拿安非他命回來交給
    我，不知道他是自已在賣或是幫我向別人買」等語，但均無法証明被告有營利之
    事實，嗣被告與証人董潤祥均否認有買賣安非他命之行為，難以証人董潤祥於警
    訊中曾供述被告販賣安非他命之情遽認被告有營利之意圖，核與非法販賣化學合
    成麻醉藥品罪之構成要件不符。公訴人認被告係犯非法販賣化學合成麻醉藥品罪
    ，起訴法條尚有未洽，應予變更。至被告先後多次轉讓禁藥犯行，時間緊接，犯
    罪構成要件相同，顯係基於概括犯意反覆為之，應依連續論以一罪，並加重其刑
    。原審予以論罪科刑，固非無見，惟查被告僅成立轉讓禁藥罪，已如前述，原判
    決認被告係成立非法販賣化學合成麻醉藥品罪非他命罪，已有未合。次查被告行
    為後，毒品危害防制條例已於八十七年五月二十日經總統明令公布實施，原審未
    及予以新舊法律之比較適用，亦有可議。被告上訴意旨仍執前詞，否認犯罪，雖
    無理由，但原判決既有上揭可議之處，自屬無可維持，應由本院將原判決予以撤
    銷改判。爰審酌被告之品行、犯罪之動機、目的、手段、轉讓安非他命戕害國民
    健康及犯後態度等一切情狀，量處如主文第二項所示之刑，以示懲儆。又扣案之
    上開安非他命業已董潤祥之案件中予以宣告沒收，本院自不必再予以宣告沒收，
    另上開行動電話未據扣案，又非絕對必須沒收之物，故不予宣告沒收，亦均附此
    說明。
四、據上論斷，應依刑事訴訟法第三百六十九條第一項前段，第三百六十四條，第二
    百九十九條第一項前段，第三百條，藥事法第八十三條第一項，刑法第二條一項
    但書、第十一條前段、第五十六條，判決如主文。
本案經檢察官乙○○到庭執行職務。
中      華      民      國      九十      年      五    月    三十一    日
                                  臺灣高等法院臺中分院刑事第八庭
                                        審判長法  官  羅  得  村
                                              法  官  林  輝  煌
                                              法  官  劉  榮  服
右正本證明與原本無異。
如不服本判決應於收受送達後十日內向本院提出上訴書狀，其未敘述上訴之理由者並
得於提起上訴後十日內向本院補提理由書（均須按他造當事人之人數附繕本）。
                                            書記官  陳  俞  豪
中      華      民      國      九十     年       六      月     一     日
附錄條文：
藥事法第八十三條第一項：
明知為偽藥或禁藥而販賣、供應、調劑、運送、寄藏、牙保、轉讓或意圖販賣而陳列
者，處五年以下有期徒刑，得併科新台幣十萬元以下罰金。
                                                                        Ｉ


司法院資訊處製作；財團法人民間司法改革基金會備份。
